【裁判字號】    97,台抗,257
【裁判日期】    970501
【裁判案由】    聲請假處分
【裁判全文】
最高法院民事裁定              九十七年度台抗字第二五七號
再 抗告 人  美國禮來大藥廠公司（Eli Lilly and Company）
                    司中心
法定代理人  甲○○○○○ ○○.
訴訟代理人  邵瓊慧律師
            盧柏岑律師
            黃麗蓉律師
上列再抗告人因與相對人台灣神隆股份有限公司間聲請假處分事
件，對於中華民國九十六年十二月三十一日台灣高等法院台南分
院裁定（九十六年度抗更(一)字第八號），提起再抗告，本院裁定
如下：
    主  文
再抗告駁回。
再抗告訴訟費用由再抗告人負擔。
    理  由
按依民事訴訟法第五百三十八條第一項規定，於爭執之法律關係
，須為防止發生重大之損害或避免急迫之危險或有其他相類似之
情形而有必要時，始得聲請為定暫時狀態之處分。所謂必要，即
為假處分之原因，應由聲請假處分之人，提出相當證據以釋明之
，倘無法釋明必要情事存在，即無就爭執之法律關係，定暫時狀
態之必要。又專利權每涉及專利技術之研發及市場之競爭，須兼
顧專利權人於其專利權受侵害時，迅速獲得救濟及相對人被迫退
出市場所受之衝擊，與市場公平競爭之利害得失。是審核有無核
發侵害專利權定暫時狀態假處分之必要時，自須考量是否造成無
法彌補之損害及利益之平衡，暨是否影響公共利益、受侵害權利
之有效性及權利被侵害等事實。本件再抗告人以相對人侵害其在
中華民國第六六二六二號、第一一○四七六號及第一○九九七八
號吉姆賽它賓（Gemcitabine ）之方法專利（下稱系爭專利）為
由，聲請定暫時狀態之處分，經台灣台南地方法院以裁定駁回再
抗告人之聲請。再抗告人對之提起抗告。原法院以：再抗告人所
提出之中華民國專利證書、周大森博士專家意見書等證據，均不
能據以得知相對人之行為有否侵害系爭專利之較高證明度，且其
另提出之「價格侵蝕影響評估報告」，亦不足以釋明其受有至少
新台幣（下同）六億一千三百萬元之重大損失。反之，依 IMS公
司之調查報告，再抗告人聲請定暫時狀態之處分若獲裁定准許，
相對人將受至少美金七千五百萬元之損害，即除該類產品之營業
利益外，尚包括相對人無法出貨須對客戶負違約責任及其他設備
、費用、商譽之損失等項。則再抗告人因定暫時狀態處分而獲得
之利益或防免之損害，既未逾相對人因該處分所蒙受之不利益或
損害，倘其聲請為本件滿足性之定暫時狀態處分，予以裁定准許
，即見再抗告人在本案訴訟判決確定前，已先獲得權利之滿足，
而相對人卻蒙受不利益，並波及第三人致侵害公眾之利益。為顧
慮該處分影響之重大性，並平衡當事人雙方之利害，尚難認有為
定暫時狀態處分之保全必要。因而裁定駁回再抗告人之抗告。揆
諸首揭說明，經核於法洵無違誤。再抗告意旨徒以：原法院未審
酌再抗告人所提出資為釋明有為定暫時狀態處分之必要及受有難
以回復重大損害之證據；且系爭專利為吉姆賽它賓商業化之唯一
有效製造方法，應有專利法第八十七條之適用。於衡量兩造之利
益後，倘認債務人（相對人）將因准定暫時狀態之處分而受較大
之損害時，亦得酌定較高之擔保金額，以求平衡等詞，指摘原裁
定不當，聲明廢棄，非有理由。
據上論結，本件再抗告為無理由。依民事訴訟法第四百九十五條
之一第二項、第四百八十一條、第四百四十九條第一項、第九十
五條、第七十八條，裁定如主文。
中    華    民    國  九十七  年    五    月    一    日
                      最高法院民事第三庭
                          審判長法官  蘇  茂  秋
                                法官  陳  碧  玉
                                法官  劉  靜  嫻
                                法官  張  宗  權
                                法官  高  孟  焄
      本件正本證明與原本無異
                                      書  記  官
中    華    民    國  九十七  年    五    月   十二   日
                                                Ａ


司法院資訊處製作；財團法人民間司法改革基金會備份。
